臺灣高等法院高雄分院刑事判決　　　　 100年度上訴字第41號
上　訴　人　臺灣高雄地方法院檢察署檢察官
被　　　告　何清良
上列上訴人因被告違反懲治走私條例案件，不服臺灣高雄地方法
院99年度訴緝字第135號中華民國99年11月9日第一審判決（起訴
案號：臺灣高雄地方法院檢察署96年度偵字第30552、30544、31
046號），提起上訴，本院判決如下：
    主  文
原判決撤銷。
何清良共同犯走私罪，共貳罪，各處如附表所示之刑。應執行有
期徒刑伍月，未扣案如附表所示之漁獲均沒收。
    事  實
一、何清良係「豐順66號」漁船（編號：CT6-0613號）船員，其
    與該船船長夏順葵及另4 名船員夏全、林國鈞、洪盛豐、莊
    用家（起訴書誤載為莊家用，夏順葵、夏全、洪盛豐、莊用
    家業均判刑確定，林國鈞經原審法院通緝中，俟到案後另行
    審結），均明知魚類係屬海關進口稅則第3 章所列之物品，
    依行政院於民國92年10月23日公告「管制物品項目及數額」
    丙項第5 款之規定，一次私運海關進口稅則第1 章至第8 章
    所列之物品之一項或數項，其總額由海關依緝獲時之完稅價
    格計算，超過新臺幣（下同）10萬元或其總重量超過1000公
    斤者，為管制進口物品，竟共同基於私運總重量逾公告數額
    之管制物品進入臺灣地區之犯意聯絡，共同駕乘該漁船，分
    別於附表所示之時間，自高雄港第二港口中和安檢所報關出
    港後，復於附表所示期間之某時，在不詳地點之南中國海域
    外海（卷內並無確切資料，證明係屬中國大陸地區領海，且
    違反臺灣地區與大陸地區人民關係條例部分未據起訴，本院
    不予判斷審究），分別向國籍、船名不詳之漁船，以金額不
    詳之代價，交易取得如附表所示之總重量逾前述公告數額之
    漁獲後，旋共同將該等非自行捕獲之漁獲，搬運藏放於該船
    之船艙內，嗣於附表所示之時間，自高雄港中和安檢所報關
    入港，以虛稱該漁獲均為豐順66號自行捕撈之方式，私運上
    開管制物品進入臺灣地區。嗣經行政院海岸巡防署南部地區
    巡防局第五海岸巡防總隊在高雄港中和安檢所安檢碼頭依法
    實施行政檢查時察覺有異，將如附表所示之漁獲過磅稱重、
    拍照，並向行政院農業委員會漁業署（下稱漁業署）請求協
    助諮詢判定後，始悉上情。
二、案經行政院海岸巡防署南部地區巡防局第五海岸巡防總隊移
    請臺灣高雄地方法院檢察署檢察官偵查起訴。
    理  由
壹、證據能力方面：
    按傳聞法則之重要理論依據，在於傳聞證據未經當事人之反
    對詰問予以核實，乃予排斥，惟若當事人已放棄對原供述人
    之反對詰問權，於法院審判時表明同意該等傳聞證據可作為
    證據，基於證據資料愈豐富，愈有助於真實發現之理念，並
    貫徹刑事訴訟法修法加重當事人進行主義之精神，確認當事
    人對於證據能力有處分權之制度，傳聞證據經當事人同意作
    為證據，法院認為適當者，亦得為證據。另當事人於調查證
    據時，對於傳聞證據表示「沒有意見」、「對於證據調查無
    意見」，而未於言詞辯論終結前聲明異議，應視為已有將該
    等傳聞證據採為證據之同意，此刑事訴訟法第159 條之5 定
    有明文。檢察官及被告於本院準備程序及審判期日時，已表
    示對於全案傳聞證據之證據能力均無意見，且同意作為本案
    之證據（見本院卷第64至66頁、第91頁），依刑事訴訟法第
    159 條之5 之規定，檢察官及被告已同意本案傳聞證據均有
    證據能力，本院斟酌該等證據並非非法取得，亦無證明力明
    顯過低之情形，是該等證據，均得採為證據。
貳、實體部分：
一、訊據被告何清良（下稱被告）對上揭事實坦承不諱，核與證
    人即共犯夏順葵、夏全、林國鈞、洪盛豐、莊用家等人之證
    述情節相符，復有漁船載運漁產品是否係自行捕獲諮詢表（
    漁船名稱：豐順66號、查獲日期：96年8 月20日）、緝獲漁
    船走私漁產品協助諮詢電話傳真（漁船名稱：豐順66號、判
    定日期：96年10月5 日）、船筏進出港紀錄一覽表、高雄市
    一百噸以上漁船進出港申請書、小港區漁會臨海新村魚市場
    進貨表、對於漁船（貨）具領保管切結書、行政院農業委員
    會漁業執照、行政院海岸巡防署南部地區巡防局第五海岸巡
    防總隊96年11月12日南五總字第0960015733號函、97年5 月
    15日南五總字第0970012161號函、100 年1 月25日南五總字
    第1000010555號函、內政部97年4 月21日台內地字第097006
    0251號函、財政部關稅總局97年5 月15日台總局緝字第0971
    008777號函、97年7 月4 日高普緝字第097012229 號函、10
    0 年1 月24日高普緝字第1001001505號函、高雄市小港區漁
    會97年5 月2 日港漁魚字第0970000181號函、行政院農業委
    員會漁業署97年7 月11日漁二字第0971214670號函、97年8
    月15日漁二字第0971214158號函、行政院海岸巡防署海岸巡
    防總隊南部地區巡防局100 年2 月23日南市機字第10000026
    70號函及附件〔移送書、漁船（貨）具領保管切結書、南部
    地區巡防局台南市機動查緝隊扣押物品目錄表、小港區漁會
    臨海新村魚市場進貨表、漁船載運漁產品是否自行捕獲諮詢
    表、緝獲漁船走私漁產品協助諮詢電話傳真〕等件在卷可稽
    。綜上所述，被告上開任意性之自白既有前揭證據可佐，核
    與事實相符，自得採為論罪科刑之依據，是本案事證已臻明
    確，被告犯行洵堪認定，應予依法論科。
二、按刑法第2 條所謂有變更之法律，乃指刑罰法律而言，並以
    依中央法規標準法第4 條之規定制定公布者為限，此觀憲法
    第170 條之規定自明。行政法令縱可認為具有法律同等之效
    力，但因其並無刑罰之規定，究難解為刑罰法律，故如事實
    變更及刑罰法律外之法令變更，均不屬本條所謂法律變更範
    圍之內，自無本條之適用。例如犯私運管制物品進口逾公告
    數額者，如於行為後裁判時，該私運進口物品，又經行政院
    依懲治走私條例第2 條第4 項重行公告，不列入管制物品之
    內，乃是行政上適應當時情形所為之事實上變更，並非刑罰
    法律有所變更，自不得據為廢止刑罰之認定，參諸司法院大
    法官會議釋字第103 號解釋謂：「行政院依懲治走私條例第
    2 條第2 項專案指定管制物品及其數額之公告，其內容之變
    更，對於變更前走私行為之處罰，不能認為有刑法第2 條之
    適用」之意旨，益可瞭然。次按「私運管制物品進口、出口
    逾公告數額者，處7 年以下有期徒刑，得併科新臺幣20萬元
    以下罰金」、「第一項所稱管制物品及其數額，由行政院公
    告之」，懲治走私條例第2 條第1 項、第3 項分別定有明文
    ，行政院據此於92年10月23日修正「管制物品項目及其數額
    」丙類管制進口項目包括一次私運海關進口稅則第一章至第
    八章所列之物品及稻米、稻米粉、花生、茶葉、種子（球）
    之一項或數項，其總額由海關照緝獲時之完稅價格計算，超
    過10萬元者（外幣按當時辦理外匯銀行買進價格折算），或
    重量超過1 千公斤者。但報運進口海關進口稅則第1 章至第
    8 章所列之物品及稻米、稻米粉、花生、茶葉、種子（球）
    等物品，未虛報貨名或產地者，不屬管制進口物品，而於97
    年2 月27日修正為一次私運獎券、彩券或彩票，或原產地為
    大陸地區而未經主管機關公告准許輸入之海關進口稅則第一
    章至第八章所列之物品、稻米、稻米粉、花生、茶葉、種子
    （球）等物品之一項或數項，其總額由海關照緝獲時之完稅
    價格計算，超過10萬元者（外幣按當時辦理外匯銀行買進價
    格折算），或重量超過1 千公斤者，方屬管制進口物品。然
    按犯私運管制物品進口逾公告數額罪者，如於行為後裁判時
    ，該私運進口之物品，又經行政院依懲治走私條例第2 條第
    3 項重行公告，不列入管制物品之內，乃行政上適應當時情
    形所為之事實上變更，並非刑罰法律有所變更，自不得據為
    廢止刑罰之認定而諭知免訴（最高法院65年台上字第2474號
    判例意旨參照）。查本件被告為附表所示走私行為時，因各
    該次私運之走私漁獲為海關進口稅則第3 章之物品，報運進
    口魚類重量超過1 千公斤，該魚類、甲殼類、軟體類或其他
    水產無脊椎動物即屬管制物品，不因管制物品及其數額經行
    政院重行公告而生新舊法比較或免訴之情形，應予敘明。
三、核被告未據實申報，即自國外地區私運屬管制物品之上述漁
    獲進入臺灣地區逾公告數量2 次，所為均係犯懲治走私條例
    第2 條第1 項之走私罪。被告與共同被告夏順葵、洪豐盛、
    莊用家、夏全、林國鈞間分別就附表所示之犯行，有犯意聯
    絡及行為分擔，應分別論以共同正犯。又被告就附表所示各
    犯行，犯意各別，行為互殊，犯罪時間不同，自應予以分論
    併罰。
四、原審據以論處被告罪刑，固非無見。惟查，按得由海關沒入
    之貨物，如經海關為沒入處分，刑事判決內即不得更為沒收
    之諭知（司法院院字第2832號解釋意旨參照）。又共同正犯
    因相互間利用他人之行為，以遂行其犯意之實現，本於責任
    共同之原則，有關沒收部分，自均應為沒收之諭知（最高法
    院89年度台上字第6946號判決意旨參照）。另沒收物之執行
    完畢與沒收物之不存在，並非一事，因犯罪依法必須沒收之
    物，雖已於共犯中之1 人確定判決諭知沒收，並已執行完畢
    ，對於其他共犯之判決，仍應宣告沒收（最高法院65年6 月
    22日65年度第5 次刑庭庭推總會議決議(二)參照）。再沒收在
    立法上屬於從刑之一種，刑法除違禁物應強制沒收，採義務
    沒收主義外，固均採職權沒收主義，即沒收與否，審理之法
    院本有裁量之權。惟沒收之目的，除在考量能否達到預防犯
    罪之作用外，亦應審酌得否維護公共利益或公共安全，故如
    於職權沒收之情形，其犯罪情節已非輕微，有違公共利益之
    維護時，竟未諭知沒收，其裁量權之行使即屬失當（最高法
    院92年度台上字第348 號判決意旨參照）。本件查獲如附表
    所示之漁獲，係被告及共犯夏順葵、夏全、林國鈞、洪盛豐
    、莊用家等人所有，且為被告等人共同犯私運管制進口物品
    犯行所得之物，而經本院函詢結果，如附表編號1 、2 所示
    之漁獲，均責由船長夏順葵全數領回保管，並未移送財政部
    高雄關稅局處分沒入等情，有行政院海岸巡防署海岸巡防總
    局南部地區巡防局第五海岸巡防總隊100 年1 月25日南五總
    字第1000010555號函、行政院海岸巡防署海岸巡防總局南部
    地區巡防局100 年2 月23日南市機字第1000002670號函、財
    政部高雄關稅局100 年1 月24日高普緝字第1001001505號函
    各1 份在卷可稽（見本院卷第57、60、72頁）。如附表編號
    1 、2 所示之漁獲，業於共犯夏順葵、夏全、洪盛豐、莊用
    家等人違反懲治走私條例案件中，分別經法院諭知沒收確定
    等情，亦有夏順葵、夏全、洪盛豐、莊用家之臺灣高等法院
    被告前案紀錄表、本院99年度上更(一)字第134 號、98年度上
    訴字第644 號、98年度上訴字第990 號刑事判決各1 份在卷
    可稽（見本院卷第25至53頁）。參以附表編號1 所示之漁獲
    重約22.2噸，附表編號2 所示之漁獲重約116.76噸，數量龐
    大，倘全數流入市面，將嚴重危害檢疫防護，並影響國家稅
    收，其犯罪情節尚非輕微，並有違公共安全及公共利益之維
    護，衡諸上情及比例原則、衡平原則，如附表編號1 、2 所
    示之漁獲自應予以宣告沒收。乃原判決謂「如附表所示之漁
    獲均已於市場賣出，業據同案被告夏順葵供陳在卷，爰不為
    沒收之諭知」云云，尚有未當。檢察官上訴意旨，認原判決
    未將附表所示之漁獲諭知沒收，尚有未合，而指摘原判決不
    當，為有理由，自應由本院將原判決撤銷改判。
五、審酌被告2 次私運來路不明之走私漁獲進入臺灣地區，未經
    相關單位之檢疫程序即流入市面販售，自有危害國民身體健
    康之虞，惟念及被告犯後坦承犯行，尚有悔意，且其身為漁
    民，討海維生不易，近年大環境不佳，漁民生活尤為艱困，
    其私運漁獲入臺犯罪動機、目的應僅為維持一家溫飽，尚非
    貪圖富裕享受，且亦非大規模之企業化經營，對國民身體健
    康所造成之風險尚屬有限，並被告擔任船員，受船長指揮，
    非居於主導地位，及其之素行、品性、智識程度等一切情狀
    ，爰分別量處每罪均為有期徒刑3 月，並定其應執行刑為有
    期徒刑5 月。附表所示之漁獲係被告及共犯夏順葵、夏全、
    林國鈞、洪盛豐、莊用家等人共同犯私運管制進口物品犯行
    所得之物，依共犯責任共同原則，應依刑法第38條第1 項第
    3 款之規定予以宣告沒收。
據上論結，應依刑事訴訟法第369 條第1 項前段、第364 條、第
299 條第1 項前段，懲治走私條例第2 條第1 項、第11條，刑法
第11條前段、第28條、第38條第1 項第3 款、第51條第5 款、第
9 款，判決如主文。
本案經檢察官陳國全到庭執行職務。
中    華    民    國    100    年   3     月    31    日
                  刑事第十一庭  審判長法  官  翁慶珍
                                      法  官  石家禎
                                      法  官  孫啟強
以上正本證明與原本無異。
如不服本判決應於收受本判決後10日內向本院提出上訴書狀，其
未敘述上訴理由者，並得於提起上訴後10日內向本院補提理由書
狀（均須按他造當事人之人數附繕本）「切勿逕送上級法院」。
中    華    民    國   100    年    3     月    31    日
                                      書記官  劉鴻瑛
附錄本件判決論罪科刑法條：
懲治走私條例第2條：
私運管制物品進口、出口逾公告數額者，處7年以下有期徒刑，
得併科新臺幣3百萬元以下罰金。
前項之未遂犯罰之。
第 1 項所稱管制物品及其數額，由行政院公告之。
附表：
 ┌──┬──┬──┬───┬──────┬───────────┐
 │編號│出港│進港│作業  │   漁獲     │   主  文             │
 │    │日期│日期│船員  │            │                      │
 ├──┼──┼──┼───┼──────┼───────────┤
 │ 1  │96.8│96.8│夏順葵│下雜魚約10噸│何清良共同犯走私罪，處│
 │    │.3  │.20 │洪盛豐│、九母魚約2 │有期徒刑參月，未扣案之│
 │    │    │    │莊用家│噸、白帶魚約│漁獲沒收。            │
 │    │    │    │夏全  │2 噸、大蝦約│                      │
 │    │    │    │林國鈞│0.2 噸、肉魚│                      │
 │    │    │    │何清良│約5 噸、小管│                      │
 │    │    │    │      │約3 噸      │                      │
 ├──┼──┼──┼───┼──────┼───────────┤
 │ 2  │96.8│96.1│夏順葵│花枝約50.48 │何清良共同犯走私罪，處│
 │    │.22 │0.4 │洪盛豐│噸、蔡魚約12│有期徒刑參月，未扣案之│
 │    │    │    │莊用家│.65 噸、白帶│漁獲沒收。            │
 │    │    │    │夏全  │魚約33.25 噸│                      │
 │    │    │    │林國鈞│、海大蝦約0.│                      │
 │    │    │    │何清良│5 噸、白鯧約│                      │
 │    │    │    │      │19.68 噸、螃│                      │
 │    │    │    │      │蟹約0.2 噸  │                      │
 └──┴──┴──┴───┴──────┴───────────┘